臺灣新竹地方法院刑事判決
109年度金訴字第37號
公  訴  人  臺灣新竹地方檢察署檢察官
被      告  許逢軒




選任辯護人  林輝豪律師（財團法人法律扶助基金會）
上列被告因違反洗錢防制法等案件，經檢察官提起公訴（108年
度偵字第7735號、第7756號、第7881號、第13464號）及移送併
案審理（109年度偵字第873號），被告於本院準備程序中，就被
訴事實為有罪之陳述，經法官告知簡式審判程序意旨，並聽取公
訴人、被告及辯護人之意見後，本院合議庭裁定由受命法官獨任
依簡式審判程序審理，並判決如下：
    主      文
許逢軒犯如附表所示之罪，所處之刑及沒收之物均如附表主文欄
所載。應執行有期徒刑參年。
    事實及理由
一、本件犯罪事實及證據，除下列應予更正或補充之部分外，餘
    均引用檢察官起訴書（如附件一）及移送併辦意旨書（如附
    件二）：　
　㈠起訴書證據並所犯法條欄一、編號9關於「彰化縣和美分局大
    霞派出所」之記載均應更正為「彰化縣政府警察局和美分局
    大霞派出所」。
　㈡起訴書證據並所犯法條欄一、編號13關於「新北市政府警察
    局新莊分局頭前派出所受理詐騙帳戶通報警示簡便格式表」
    重複記載1次，應予刪除。
　㈢起訴書證據並所犯法條欄一、編號19關於「受理詐騙帳戶通
    報警示簡便格式表」重複記載1次，應予刪除。
　㈣起訴書附表一編號5關於「匯款時間」、「匯入金額」之記載
    均應更正如附表所示。　
　㈤證據部分應補充「監視器畫面擷圖16張（見偵7735卷第14頁
    至第15頁、偵7756卷第38頁至第43頁）」、「提款車手許逢
    軒提款影像一覽表1份（見偵7881卷一第12頁至第23頁）」
    、「許逢軒詐欺案車手提領一覽表1份（見偵7881卷一第24
    頁至第26頁）」、「被告許逢軒於本院審理時之自白（見本
    院卷第129頁）」。
二、論罪科刑： 
　㈠核被告許逢軒所為，均係犯刑法第339條之4第1項第2款之三
    人以上共同詐欺取財罪及違反洗錢防制法第2條第2款規定，
    而應依同法第14條第1項處罰之洗錢罪。公訴意旨原認被告
    係違反洗錢防制法第2條第3款之規定，業經檢察官當庭更正
    ，附此敘明。又起訴書原記載被告另涉犯組織犯罪防制條例
    第3條第1項後段參與犯罪組織罪，業經檢察官當庭更正刪除
    ，附此敘明。
　㈡按共同正犯之成立，只須具有犯意之聯絡與行為之分擔，既
    不問犯罪動機起於何人，亦不必每一階段犯行，均經參與，
    且意思之聯絡不限於事前有協議，即僅於行為當時有共同犯
    意之聯絡者，亦屬之。其表示之方法，亦不以明示通謀為必
    要，即相互間有默示之合致，亦無不可。而共同實施犯罪行
    為之人，在合同意思範圍以內，各自分擔犯罪行為之一部，
    相互利用他人之行為，以達其犯罪目的者，即應對全部所發
    生之結果，共同負責，是共同正犯在犯意聯絡範圍內之行為
    ，應同負全部責任；又共同正犯之意思聯絡，原不以數人間
    直接發生者為限，即有間接之聯絡者，亦包括在內。如甲分
    別邀約乙、丙犯罪，雖乙、丙間彼此並無直接之聯絡，亦無
    礙於其為共同正犯之成立。現今詐欺集團參與人數眾多，分
    工亦甚縝密，為達詐欺取財之目的，復為隱匿日後犯罪所得
    ，防止遭查緝，自架設跨國遠端遙控電話或網路電話、機房
    管理、招募人員，至發送不實訊息或撥打電話假冒客服人員
    、偵辦刑案之公務員、銀行人員或被害人親友實施詐騙、收
    集取得或提供人頭帳戶、偽造文書資料、取贓分贓、上繳贓
    款等各階段參與之人，均係詐欺集團組成所不可或缺，彼此
    分工，均屬詐欺集團之重要組成成員。本案被告擔任車手提
    領及轉交入款帳戶內之款項，雖非詐欺取財行為之全程，然
    其所參與之行為，仍為詐欺集團取得被害人財物之全部犯罪
    計劃之一部分行為，而共同達成不法所有之犯罪目的，均應
    就詐欺取財犯行，共同負責。是被告與另案被告張泯桓（附
    表編號9、11、12部分）及其他詐欺集團成員間，就附表所
    示各次犯行，彼此間均有犯意聯絡及行為分擔，均應論以刑
    法第28條之共同正犯。
　㈢被告如附表編號1至13所示提領、轉交入款帳戶內款項之行為
    ，分別係基於單一之犯意，於密接時、空，以相同方式，反
    覆侵害同一法益，依一般社會健全觀念，在客觀上難以強行
    分割，在評價上，應分別視為數個舉動之接續施行，合為包
    括之一行為予以評價，較為合理，應均論以接續犯。
　㈣又被告如附表編號1至13所示之行為，分別係以一行為同時觸
    犯三人以上共同詐欺取財罪及洗錢罪，均為想像競合犯，均
    應依刑法第55條規定，從一重以三人以上共同詐欺取財罪處
    斷。
　㈤被告所犯上開13罪，犯意各別，行為互殊，應予分論併罰。
　㈥無刑法第59條之適用：
    辯護人固建請本院依刑法第59條規定酌減其刑，然按，刑法
    第59條之酌量減輕其刑，必須犯罪另有特殊之原因與環境等
    在客觀上足以引起一般同情，認為即予宣告法定低度刑期猶
    嫌過重者，始有其適用。查被告學、經歷為大學肄業，入監
    前從事夜市賣飲料及遊戲攤之工作，業據其陳述在案，顯見
    其知曉如何藉由正當管道合法賺取金錢，且社會上賺取金錢
    之正當管道甚多，卻仍為貪圖報酬而擔任詐欺集團之提領及
    轉交贓款車手，共同詐騙他人財物獲取不法所得，其所為造
    成無辜被害人受有鉅額財產損失，犯罪情節及所生危害均非
    輕微，觀其犯罪之情狀，實難認另有特殊之原因或環境等，
    在客觀上足以引起一般同情而有「情輕法重」之憾，本院認
    尚無適用刑法第59條酌減其刑之餘地，併此敘明。
　㈦爰以行為人之責任為基礎，審酌被告正值青壯，未能思尋正
    當途徑獲取所需，率而參與詐欺取財行為，獲取不法利益，
    非但侵害他人財產法益，並嚴重危害社會信賴關係與治安，
    顯然欠缺法治及尊重他人財產權之觀念，行為均值非難；惟
    念其坦承犯行，犯後態度尚稱良好；並參酌其於集團內之分
    工角色及重要性，並考量本件受損害之金額，暨被告自述大
    學肄業之教育程度及勉持之經濟狀況（見本院卷第130頁）
    等一切情狀，分別量處如附表主文欄所示之刑，並定其應執
    行刑。　
三、沒收部分：
  ㈠按共同犯罪所得之物之沒收或追徵其價額，應就各共同正犯
    實際分得之數為之，亦即依各共同正犯實際犯罪所得分別宣
    告沒收，始符個人責任原則及罪責相當原則，至於共同正犯
    各人有無犯罪所得，或其犯罪所得之多寡，應由法院綜合卷
    證資料及調查所得認定之。
  ㈡經查，本件被告提領款項之報酬，為其所提領之詐欺贓款之1
    .5％，而在起訴書附表二所示及移送併辦意旨書所載由另案
    被告張泯桓所提領款項之部分，被告並無取得任何報酬，業
    據被告供明在卷（見本院卷第129頁），故本件被告之犯罪
    所得如下（均採無條件捨去法）：
　　⒈附表編號1部分之犯罪所得為新臺幣（下同）7182元【被害
      人黃凱琦之匯款金額為478835元，計算式：478835×1.5％≒
      7182】。
　　⒉附表編號2部分之犯罪所得為825元【被害人王子芸之匯款
      金額為55612元，多於被告實際提領之55000元，以被告實
      際提領之款項計算其報酬，計算式：55000×1.5％＝825】。
　　⒊附表編號3部分之犯罪所得為449元【被害人黃逸婷之匯款
      金額為29985元，計算式：29985×1.5％≒449】。
　　⒋附表編號4部分之犯罪所得為900元【被害人劉貞妙之匯款
      金額為60000元，計算式：60000×1.5％＝900】。
　　⒌附表編號5部分之犯罪所得為600元【被害人黃悉雅之匯款
      金額為40970元，多於被告實際提領之40000元，以被告實
      際提領之款項計算其報酬，計算式：40000×1.5％＝600。
　　⒍附表編號6部分之犯罪所得為1230元【被害人蘇憶如之匯款
      金額為82536元，多於被告實際提領之82000元，以被告實
      際提領之款項計算其報酬，計算式：82000×1.5％＝1230】
      。
　　⒎附表編號7部分之犯罪所得為1349元【被害人李承峰之匯款
      金額為89961元，計算式：89961×1.5％≒1349】。
　　⒏附表編號8部分之犯罪所得為1710元【被害人蔡昔孟之匯款
      金額為114665元，多於被告實際提領之114000元，以被告
      實際提領之款項計算其報酬，計算式：114000×1.5％＝1710
      】。
　　⒐附表編號9部分之犯罪所得為444元【以被告實際提領之296
      00元計算其報酬，計算式：29600×1.5％＝444】。
　　⒑附表編號10部分之犯罪所得為1499元【被害人王億富之匯
      款金額為99999元，計算式：99999×1.5％≒1499】。
　　⒒附表編號11部分之犯罪所得為180元【以被告實際提領之12
      000元計算其報酬，計算式：12000×1.5％＝180】。
　　⒓附表編號12部分之犯罪所得為1494元【以被告實際提領之9
      9600元計算其報酬，計算式：99600×1.5％＝1494】。
　　⒔附表編號13部分之犯罪所得為179元【被害人王億富之匯款
      金額為11987元，計算式：11987×1.5％≒179】。
　　上開犯罪所得雖均未扣案，仍應依刑法第38條之1第1項前段
    、第3項規定，於各該罪刑項下分別宣告沒收，並於全部或
    一部不能沒收或不宜執行沒收時，分別追徵其價額。
據上論斷，應依刑事訴訟法第273條之1第1項、第299條第1項前
段、第310條之2、第454條第2項，判決如主文。
本案經檢察官侯少卿提起公訴，檢察官張凱絜移送併案審理，檢
察官孫立婷到庭執行職務。
中　　華　　民　　國　　110 　年　　6 　　月　　11　　日
                  刑事第七庭    法  官  郭哲宏
以上正本證明與原本無異。
如不服本判決應於收受本判決後20日內向本院提出上訴書狀，上
訴書狀應敘述具體理由。上訴書狀未敘述上訴理由者，應於上訴
期間屆滿後20日內補提理由書狀於本院(均須按他造當事人之人
數附繕本 )「切勿逕送上級法院」。 
中　　華　　民　　國　　110 　年　　6 　　月　　11　　日
                                書記官  戴筑芸
附表：
編號 被害人 詐欺方式 匯款時間 （均為108年） 匯入金額（新臺幣/元） 匯入帳戶 提款時間（均為108年） 提款地點 提款金額（新臺幣/ 元） 提款車手 主文 1 黃凱琦 拍賣購物詐財 3月25日 0時13分 29985 曾昭陽元大銀行（000-00000000000000）  3月25日1時12分47秒 新竹縣○○鎮○○路0段000號（全家-竹東長春） 20000 許逢軒 許逢軒犯三人以上共同詐欺取財罪，處有期徒刑壹年貳月。未扣案之犯罪所得新臺幣柒仟壹佰捌拾貳元沒收，於全部或一部不能沒收或不宜執行沒收時，追徵其價額。    3月25日 0時19分 29988  3月25日1時13分30秒  20000      3月25日 0時20分 29988  3月25日1時14分9秒  20000         3月25日1時20分6秒 新竹縣○○鎮○○路0段00號（統一-昌春） 20000         3月25日1時21分6秒  9000      3月25日 0時30分  30000 黃世瑋新光銀行 （000-0000000000000） 3月25日0時1分19秒 新竹縣○○鎮○○路000號（全家-關西正義） 20000      3月25日 0時32分 30000  3月25日0時2分12秒  20000      3月25日 0時35分 30000  3月25日0時3分20秒  20000      3月25日 0時36分 9000  3月25日0時4分7秒  20000         3月25日0時5分9秒  18000         3月25日2時22分18秒  20000      3月24日 22時49分 29985 謝易霖中華郵政（000-00000000000000） 3月24日23時49分30秒 新竹縣○○鎮○○路00號（關西郵局） 60000      3月24日 22時59分 29988  3月25日0時27分14秒  30000      3月25日 0時15分 29985          3月24日 22時40分 29985 台北富邦銀行（000-000000000000） 3月24日23時35分05秒 新竹縣○○鎮○○路000○0號（統一-關西） 20000      3月25日 0時17分 29985  3月24日23時36分00秒  20000      3月24日 23時01分 29988   3月24日23時36分50秒  20000         3月25日0時41分43秒 新竹縣○○鎮○○路00號（關西郵局） 20000         3月25日0時43分56秒  10000      3月25日 0時8分 29985 黃世瑋台灣銀行（000-000000000000） 3月25日0時21分18秒 新竹縣○○鎮○○路000號（全家-關西正義） 20000         3月25日0時22分22秒  10000      3月24日 21時4分 49988 黃世瑋元大銀行（000-00000000000000） 3月24日 21時39分 桃園市○○區○○路00號（臺灣土地銀行石門分行） 20000         3月24日 21時40分  20000         3月24日 21時41分  9000      3月24日 21時43分 29985  3月24日 22時08分 桃園市○○區○○路00號（華南銀行大溪分行） 20000         3月24日 22時09分  10000   2 王子芸 解除錯誤交易設定 3月29日 18時24分  29912 林凱妮臺灣銀行（000000000000） 3月29日 18時31分  新竹市○○路000號（華南銀行竹科分行） 20000 許逢軒 許逢軒犯三人以上共同詐欺取財罪，處有期徒刑壹年貳月。未扣案之犯罪所得新臺幣捌佰貳拾伍元沒收，於全部或一部不能沒收或不宜執行沒收時，追徵其價額。    3月29日 18時26分              3月29日 18時34分 新竹市○○路000號（台北富邦銀行竹科分行） 20000       25700  3月29日 18時35分  15000   3 黃逸婷 解除錯誤交易設定 3月29日 20時3分  29985 高孟潔玉山銀行（0000000000000） 3月29日 20時8分  新竹市○○路000○000○000號（京城商銀東新竹分行） 20000 許逢軒  許逢軒犯三人以上共同詐欺取財罪，處有期徒刑壹年貳月。未扣案之犯罪所得新臺幣肆佰肆拾玖元沒收，於全部或一部不能沒收或不宜執行沒收時，追徵其價額。       3月29日 20時9分  10000   4 劉貞妙 解除錯誤交易設定 3月29日 20時19分 30000 蔡政諺台新銀行（00000000000000） 3月29日 20時30分 新竹市○○路000號（星展銀行東新竹分行） 20000 許逢軒 許逢軒犯三人以上共同詐欺取財罪，處有期徒刑壹年貳月。未扣案之犯罪所得新臺幣玖佰元沒收，於全部或一部不能沒收或不宜執行沒收時，追徵其價額。    3月29日 20時25分 30000  3月29日 20時30分  20000         3月29日 20時31分  20000   5 黃悉雅 解除錯誤交易設定 3月29日 21時27分、21 時42分 28985 、10985 蔡政諺台新銀行（00000000000000） 3月29日 21時28分 新竹市○○路000號（統一-關新）  20000 許逢軒 許逢軒犯三人以上共同詐欺取財罪，處有期徒刑壹年貳月。未扣案之犯罪所得新臺幣陸佰元沒收，於全部或一部不能沒收或不宜執行沒收時，追徵其價額。       3月29日 21時29分   9000         3月29日 21時43分 新竹市○○路00號（統一-藍海） 11000   6 蘇憶如 解除錯誤交易設定 3月29日 22時6分 29912 蔡政諺國泰世華（000000000000） 3月29日 22時13分 新竹市○○路000號（萊爾富-新竹虹鑫）  20000 許逢軒 許逢軒犯三人以上共同詐欺取財罪，處有期徒刑壹年貳月。未扣案之犯罪所得新臺幣壹仟貳佰參拾元沒收，於全部或一部不能沒收或不宜執行沒收時，追徵其價額。     3月29日 22時13分 27112  3月29日 22時14分  9000         3月29日 22時20分 新竹市○○路000○000○000號（京城商銀東新竹分行） 20000      3月29日 22時18分 25512  3月29日 22時21分  20000         3月29日 22時22分  13000   7 李承峰 解除錯誤交易設定 3月29日 22時38分 29988 張庭維中華郵政（00000000000000） 3月29日 22時46分 新竹市○○○路000號（全家-新竹關新）     20000 許逢軒 許逢軒犯三人以上共同詐欺取財罪，處有期徒刑壹年貳月。未扣案之犯罪所得新臺幣壹仟參佰肆拾玖元沒收，於全部或一部不能沒收或不宜執行沒收時，追徵其價額。     3月29日 22時40分 29988  3月29日 22時47分  20000      3月29日 23時04分 29985  3月29日 22時48分  20000         3月29日 23時09分 新竹市○○路000號（星展銀行東新竹分行） 20000         3月29日 23時11分  10000   8 蔡昔孟 解除錯誤交易設定 3月29日 22時33分 49999 高孟潔台新銀行（00000000000000） 3月29日 23時03分 新竹市○○路000○000○000號（京城商銀東新竹分行） 20000 許逢軒 許逢軒犯三人以上共同詐欺取財罪，處有期徒刑壹年貳月。未扣案之犯罪所得新臺幣壹仟柒佰壹拾元沒收，於全部或一部不能沒收或不宜執行沒收時，追徵其價額。     3月29日 22時34分 36543  3月29日 23時04分  20000      3月29日 22時36分 28123  3月29日 23時05分  20000         3月29日 23時05分  20000         3月29日 23時06分  20000         3月29日 23時07分  14000   9  蕭鈺翰 解除錯誤交易設定          4月13日 17時9分 29920 蔡孟起中國信託（000000000000） 4月13日 17時19分03秒 新竹市○○路000號（華南銀行竹科分行） 20000 許逢軒 許逢軒犯三人以上共同詐欺取財罪，處有期徒刑壹年貳月。未扣案之犯罪所得新臺幣肆佰肆拾肆元沒收，於全部或一部不能沒收或不宜執行沒收時，追徵其價額。       4月13日 17時19分58秒 新竹市○○路000號（華南銀行竹科分行） 9600         4月13日 17時27分 (併案) 新竹市○○路000號（統一-關新） 44000 (併案)  張泯桓（提領後交付許逢軒轉交） (併案)     4月13日 17時24分 (併案) 21985 (併案)  4月13日 17時31分 (併案) 新竹市○○路000號(台北富邦銀行竹科分行) 1000 (併案)   10 王億富 解除錯誤交易設定 4月13日 17時46分 99999 陳芸萱土地銀行（000000000000） 4月13日 17時57分 新竹市○○路000號1樓（臺灣企銀竹科分行） 20000 許逢軒 許逢軒犯三人以上共同詐欺取財罪，處有期徒刑壹年貳月。未扣案之犯罪所得新臺幣壹仟肆佰玖拾玖元沒收，於全部或一部不能沒收或不宜執行沒收時，追徵其價額。       4月13日 17時58分  20000         4月13日 17時59分  20000         4月13日 18時00分  20000         4月13日 18時01分  20000   11 郭民元 解除錯誤交易設定          4月13日 19時 12363 陳皓翔玉山銀行（0000000000000） 4月13日 19時04分 新竹市○○路000號（萊爾富-新竹虹鑫） 12000 許逢軒 許逢軒犯三人以上共同詐欺取財罪，處有期徒刑壹年貳月。未扣案之犯罪所得新臺幣壹佰捌拾元沒收，於全部或一部不能沒收或不宜執行沒收時，追徵其價額。    4月13日 18時34分 (併案) 29985 (併案)  4月13日 18時43分 (併案) 新竹市○○路0000000號(京城商銀東新竹分行)  20000 (併案) 張泯桓（提領後交付許逢軒轉交） (併案)     4月13日 18時41分 (併案) 26253 (併案)  4月13日 18時44分 (併案)  20000 (併案)         4月13日 18時44分 (併案)  16000 (併案)   12 陳智沛 解除錯誤交易設定 4月13日 22時34分 99981 黃隆君玉山銀行（0000000000000） 4月13日 22時52分 新竹市○○路00號（元大銀行東新竹分行） 20000 許逢軒 許逢軒犯三人以上共同詐欺取財罪，處有期徒刑壹年貳月。未扣案之犯罪所得新臺幣壹仟肆佰玖拾肆元沒收，於全部或一部不能沒收或不宜執行沒收時，追徵其價額。       4月13日 22時52分  20000         4月13日 22時53分  20000         4月13日 22時53分  20000         4月13日 22時54分  19600     解除錯誤交易設定 (原起訴書附表二)  4月13日 22時36分 99983 黃隆君新光銀行（000000000000） 4月13日 22時40分許 新竹市○區○○路000號臺灣中小企業銀行竹科分行提款機 20000 張泯桓（提領後交付許逢軒轉交）        4月13日 22時57分許 新竹市○區○○路0段000號國泰世華銀行竹科分行提款機    20000         4月13日 22時58分許  20000         4月13日 22時59分許  20000         4月13日 23時00分許  20000   13 嚴中君 解除錯誤交易設定      4月13日22時57分 11987 黃隆君玉山銀行（0000000000000） 4月13日23時02分許 新竹市○○路0段000號（國泰世華竹科分行） 12000 許逢軒 許逢軒犯三人以上共同詐欺取財罪，處有期徒刑壹年貳月。未扣案之犯罪所得新臺幣壹佰柒拾玖元沒收，於全部或一部不能沒收或不宜執行沒收時，追徵其價額。 
附錄本案論罪法條：
中華民國刑法第339條之4
犯第339 條詐欺罪而有下列情形之一者，處1年以上7年以下有期
徒刑，得併科1百萬元以下罰金：
一、冒用政府機關或公務員名義犯之。
二、三人以上共同犯之。
三、以廣播電視、電子通訊、網際網路或其他媒體等傳播工具，
    對公眾散布而犯之。
前項之未遂犯罰之。
洗錢防制法第14條
有第二條各款所列洗錢行為者，處7年以下有期徒刑，併科新臺
幣5百萬元以下罰金。
前項之未遂犯罰之。
前二項情形，不得科以超過其特定犯罪所定最重本刑之刑。
（附件一：臺灣新竹地方檢察署檢察官108年度偵字第7735號、
第7756號、第7881號、第13464號起訴書）
（附件二：臺灣新竹地方檢察署檢察官109年度偵字第873號移送
併辦意旨書）